【裁判字號】    99,交聲,238
【裁判日期】    990331
【裁判案由】    違反道路交通管理處罰條例聲明異議
【裁判全文】
臺灣士林地方法院交通事件裁定         99年度交聲字第238號
原處分機關  臺北市交通事件裁決所
異議人即    甲○○
受處分人
上列異議人即受處分人因違反道路交通管理處罰條例案件，對於
臺北市交通事件裁決所民國99年2 月25日所為之處分（原處分案
號：北市裁罰字第裁22-A1A138633號）聲明異議，本院裁定如下
：
    主  文
異議駁回。
    理  由
一、按雙黃實線，設於路段中，用以分隔對向車道，並雙向禁止
    超車、跨越或迴轉，道路交通標誌標線號誌設置規則第149
    條第1 項第8 款訂有明文。次按汽車駕駛人，爭道行駛不依
    規定駛入來車道，處新臺幣（下同）600 元以上1,800 元以
    下罰鍰，並記違規點數1 點，道路交通管理處罰條例第45條
    第3 款、第63條第1 項第1 款亦有明文。另按道路交通管理
    處罰條例第61條第3 項規定，汽車駕駛人，駕駛汽車違反道
    路交通安全規則、第33條之管制規則，因而肇事致人受傷者
    ，記違規點數3 點。
二、原處分意旨略以：異議人即受處分人甲○○於民國98年12月
    23日8 時25分許，駕駛其所有之車牌號碼705-EU號營業一般
    小客車（下稱上開營小客車），沿臺北市○○路北向南第1
    車道跨越分向限制線行駛，經駛至肇事地點左轉時，其右前
    車頭與由謝佳倫騎乘，沿吉林路第2 車道南向北行駛之車牌
    號碼CWJ-367 號重型機車前車頭撞擊而肇事，因而為警舉發
    「跨越分向限制線駛入來車道」及「違反道路交通安全規則
    肇事致人受傷」之違規，爰依道路交通管理處罰條例第45條
    第3 款、第63條第1 項第1 款及第61條第3 項之規定，處罰
    鍰900 元，並記違規點數共4 點等語。
三、聲明異議意旨略以：伊認對方於車禍發生後所做之筆錄並不
    正確，因對方係超速、紅燈右轉而撞到伊，並非如對方所自
    稱，係於綠燈直行後，因見伊車突然駛入來車道，閃避不及
    才撞上。再對方係於綠燈剩下13秒時快速右轉，明明已看見
    伊駕駛之計程車卻不緊急煞車，依然快速行駛，伊駕駛計程
    車18年，若未有把握不會提前左轉，警察未查明真相即開罰
    ，令伊心有不服，為此聲明異議云云。
四、經查：
    (一)異議人於上揭時、地駕駛上開營小客車，與案外人謝佳倫
      所騎乘之重型機車發生碰撞，案外人謝佳倫因此受有傷害
      之事實，業經異議人於異議狀中所坦認，並有臺北市政府
      警察局交通警察大隊道路交通事故初步分析研判表、道路
      交通事故補充資料表各1 紙、道路交通事故現場圖2 紙、
      交通事故談話記錄表3 紙及交通事故照片共10張在卷可佐
      ，此部分事實，堪以認定。
    (二)經觀卷附異議人甲○○受詢問之交通事故談話紀錄表，其
      中異議人就肇事前行進方向、車道及肇事經過情形一問表
      示：「我駕車沿吉林路第1 車道北向南行駛，至肇事路口
      前，見號誌綠燈，我開啟左側方向燈，跨越雙黃線跟隨前
      車提早左轉民權東路.... 」 等語，而道路交通事故現場
      圖中之現場處理摘要亦載明：「Α車（即上開營小客車之
      代稱）稱沿吉林路北向南第1 車道行駛至肇事處，向左跨
      越雙黃線準備北向東左轉民權東路時，右前車頭與沿民權
      東路第2 車道東向北右轉吉林路之Β車前車頭發生碰撞而
      肇事。」，該交通事故談話紀錄表及現場圖並經異議人審
      閱後親自簽名與捺印，核與異議人於申訴狀及異議狀中所
      自承「當時前方車一排左轉民權路擋住吉林路往北的方向
      ，所以705-EU才駛入對向車道準備跟著左轉。」、「若伊
      沒有把握，怎麼可能提前左轉。」等語相符，又現場目擊
      者高先生亦受詢問製作交通事故談話記錄表，就所親見之
      肇事過程表示：「當時我原本騎乘機車沿吉林路南向北行
      駛綠燈進入肇事路口，然後至路口東北角機車待轉區內待
      轉，未久看見有輛重機CWJ-367 沿吉林路南向北以很快速
      度，直行進入路口，超越一輛前方的汽車後，接著撞擊一
      輛沿吉林路北向南行駛、尚未進入路口即跨越雙黃線提早
      左轉的計程車705-EU而肇事，於是我報警處理。因為近期
      不在臺北，我不便製作筆錄及留下個人資料」等語，其證
      稱異議人確實尚未駛至交岔路口即跨越雙黃線搶先左轉，
      異議人不依規定駛入來車道，因而致案外人謝佳倫所騎乘
      之重型機車煞車不及，碰撞倒地受傷，足認異議人確有「
      不依規定駛入來車道」及「違反道路交通安全規則肇事致
      人受傷」之違規行為。
    (三)另異議人辯稱其係有把握才駛入來車道，係對方車速太快
      才會撞上伊車云云，按駕駛人駕駛車輛，應遵守道路交通
      標誌、標線、號誌之指示、警告、禁制規定，道路交通管
      理處罰條例第4 條第1 項前段定有明文。按道路交通標誌
      、標線、號誌，係交通主管機關依道路交通狀況及用路人
      之需要而依法設置，故駕駛人有遵守標誌、標線、號誌指
      示之義務，駕駛人不得僅憑個人認知或價值判斷，或主觀
      認其行為不致影響交通秩序、安全，而任意決定不予遵守
      ，否則將使交通秩序大亂，非但影響道路交通安全及用路
      人權益，亦將使道路交通標誌、標線、號誌形同虛設。異
      議人既為考領駕駛執照之駕駛人，自應遵守交通安全規則
      ，不應僅憑主觀認為提前駛入來車道左轉應無發生事故之
      虞，而任意決定不遵守交通標誌標線。至案外人謝佳倫縱
      有不依限速行駛之過失，亦僅係其應負交通違規或與有過
      失之問題，殊無解於異議人之違規罰責，附此敘明。
五、綜上所述，異議人確有駕駛上開營小客車，在上揭時、地有
    「不依規定駛入來車道」及「違反道路交通安全規則肇事致
    人受傷」之違規，原處分機關依道路交通管理處罰條例第45
    條第3 款、第61條第3 項及第63條第1 項第1 款之規定，處
    異議人罰鍰900 元，並記違規點數共4 點，核無違誤。異議
    人之異議為無理由，應予駁回。
據上論斷，依道路交通案件處理辦法第19條，裁定如主文。
中    華    民    國    99    年    3     月    31    日
                        交通法庭法  官  高雅敏
以上正本證明與原本無異。
如不服本裁定，應於送達後5日內向本院提出抗告狀。
                                書記官  陳映羽
中    華    民    國    99    年    3     月    31    日

司法院資訊處製作；財團法人民間司法改革基金會備份。
